最　高　行　政　法　院　判　決
　　　　　　　　　　　　　　　　　　 96年度判字第00541號
上　訴　人　中太汽車股份有限公司
代　表　人　甲○○
訴訟代理人　黃世芳律師
被 上訴 人　財政部基隆關稅局
代　表　人　丘　欣
上列當事人間因虛報進口貨物事件，上訴人對於中華民國94年8
月31日臺北高等行政法院93年度訴字第3245號判決，提起上訴，
本院判決如下：
　　主  文
上訴駁回。
上訴審訴訟費用由上訴人負擔。
    理  由
一、緣上訴人於民國（下同）91年4月24日委由港口事業股份有
    限公司（下稱港口事業公司）申報進口ONE UNIT THE COMM
    - END RESCUE FIRE FIGHTING VEHICLE AND RESCUE EQUIP
    - MENT乙批（報單號碼：第AN/91/2044/0049號），進口報
    單已報明細部貨品，並檢附內政部91年1月14日內授消字第
    09100020180號免稅函，申報進口稅則號別第8705．30．00
    號，進口稅率及貨物稅率均免稅，完稅價格新臺幣（下同）
    3,182,754元。案經被上訴人派員查驗結果，來貨第一項THE
    COMMEND RESCUE FIRE FIGHTING VEHICLE與原申報不符，應
    歸列稅則號別第8704．22．90號，進口稅率為37%，貨物稅
    率為15%，完稅價格為1,407,364元，上訴人顯有虛報進口貨
    物名稱、逃漏稅捐之違法行為，被上訴人乃依海關緝私條例
    第37條第1項規定，核處上訴人所漏進口稅額2倍之罰鍰計1,
    041,450元；另依貨物稅條例第32條第10款規定，處所漏貨
    物稅額5倍之罰鍰計1,446,000元；及依加值型及非加值型營
    業稅法（下稱營業稅法）第51條第7款規定，處所漏營業稅
    額3倍之罰鍰計121,400元，並以91年第00000000號更二處分
    書通知上訴人，上訴人不服，經被上訴人復查決定駁回後，
    提起訴願，亦遭駁回，遂提起行政訴訟。
二、上訴人在原審起訴主張：(一)上訴人本件報運進口時，既經主
    管機關內政部正本函致被上訴人，註載消防車廠牌、底盤型
    號。而於91年4月24日上訴人就該消防車及附件，依前開稅
    則稅號報關進口，是本已足徵上訴人進口之貨物，雖係消防
    車底盤，而非「消防完成車」，然既均供消防救災使用本屬
    免稅。(二)被上訴人於其「進口與貨物稅完（免）稅證明書」
    內，雖將該「消防車底盤」片面認定為「貨車底盤」，但於
    該證明書註欄內，同時既經註載：「消防車係供中油公司桃
    園煉油廠作為消防救災支用」等語，則是項來貨之「全部」
    ，既供消防救災之用，核與稅則號別第8705．30．00號及第
    87章增註3之規定確無不符。(三)上訴人進口前，業經消防主
    管機關內政部出具免稅函，且於申報時依廠商（RUMRO）所
    提供付來之發票、提貨單註載「消防車及救災設備」之品名
    報關，縱令實際來貨尚非「消防完成車」，而係消防車之車
    輛底盤，依稅則第87章增註3之規定，既亦屬免稅之貨物。
    衡其情形，自無發生偷漏關稅違法之可能，且與改制前行政
    法院67年判字第35號判決情形相符，均見科罰處分之不當。
    (四)上訴人所進口消防車底盤，由到貨時外觀型式一望即知與
    一般貨車甚或工程、垃圾等車輛截然兩歧，而係「消防車」
    。被上訴人援引各論罰依據，本應以具有應課本稅之逃漏，
    始有罰鍰科處之餘地，否則漏稅罰即失所附麗。被上訴人未
    審詳情率將「消防車底盤」，一概歸列「卡車底盤」，並於
    決定免除本稅後，猶認上訴人申報之初已有虛報，並依渠所
    片面不實認定之所謂應稅「卡車底盤」之本稅稅率，以為計
    算「虛報逃漏」之倍數，而為論罰基準，其自相矛盾速斷違
    誤之違法至明。(五)上訴人雖申報「消防車一輛」，而實際到
    貨雖為「消防車底盤」而為上訴人所未察。然兩者既依規定
    同屬免稅，上訴人又何有必要故為「虛報」？又何有逃漏稅
    捐之餘地？被上訴人滋意認定執意課罰，殊非適法。為此求
    為撤銷原處分及訴願決定之判決等語。
三、被上訴人則以：(一)系爭貨物原申報為消防車，實際到貨為車
    輛底盤，非為消防完成車，乃係雙方所不爭之事實，內政部
    91年1月14日內授消字第09100020180號函之貨名為消防車，
    非車輛底盤，貨名與證件既不相符，則無免稅之適用。(二)查
    「進口與貨物稅完（免）稅證明書」備註欄所記載事項，係
    申請人對該貨物日後用途所為之附帶記載，而進口貨物是否
    涉有逃漏關稅等違法之情事，端視原申報與查驗結果為論斷
    ，而非依被上訴人所核發之「進口與貨物稅完（免）稅證明
    書」作為認事用法之基礎，況其所記載之貨名（ONE UNIT
    TRUCK CHASSIS），係被上訴人驗貨關員依到貨現狀在報單
    上所作之紀錄。至於漏稅額，係依原申報貨物與實際到貨兩
    者之稅差所核計。本件原申報貨名為「THE COMMEND RESCUE
    FIRE FIGHTING VEHICLE」，稅則號別第8705．30．00號，
    進口稅率及貨物稅率均免稅。惟經被上訴人驗貨員查驗結果
    實際到貨為「TRUCK CHASSIS」，應歸列稅則號別第8704．
    22．90號，進口稅率為37%，貨物稅率為15%，兩者貨名不同
    且有稅差，則其虛報貨名逃漏關稅行為至為明確，自屬申報
    不符之案件，殆無疑義。(三)上訴人於查驗不符後，再補具內
    政部91年5月2日內授消字第0910088538號函，雖與實到貨物
    相符，予以核銷免稅，惟因申報不符在先，致涉有漏稅之情
    事已然發生，仍應依行為時相關規定議處。(四)系爭貨物進口
    時為底盤含駕駛室，所稱幫浦僅以螺絲簡單綁固於底盤上，
    且非固定式消防幫浦，雖然車頭為紅色並有P.T.O.（動力傳
    導裝置）之控制鍵，查P.T.O.設備在特種車輛均有此種設備
    ，並非消防車所獨有，惟並未影響其稅則之分類，依前揭稅
    則第87章章註3規定與稅則之分類均歸列於8704節。又實際
    到貨是否與報單內容相符，非以合約書做為依據，而是以實
    際到貨為主，本件原申報為「THE COMMEND RESCUE FIRE FI
    - GHTING VEHICLE」，進口稅率及貨物稅率皆為免稅，營業
    稅率5%，而查驗結果貨名為「ONE UNIT TRUCK CHASSIS」進
    口稅率37%、貨物稅率15%、營業稅率5%，兩者已有進口稅差
    ，並有貨物稅、營業稅之稅差，其後固經復查；改依「乙免
    稅函」予核銷免稅，但因申報不符且核有漏稅在先，補證在
    後，當應論罰。又依司法院釋字第337號解釋意旨，如有虛
    報並有漏稅者即得處罰，本件既有虛報又有漏稅之情事，訴
    願決定維持被上訴人之處分，應屬適法。(五)按消防車與消防
    車底盤係不同之貨物，前者進口稅率、貨物稅率均免稅，後
    者進口稅率37%、貨物稅率15%，上訴人不但虛報貨名且有逃
    漏稅捐，被上訴人依法論罰，並無不合等語，資為抗辯。
四、原審斟酌全辯論意旨及調查證據之結果，以：(一)系爭貨物原
    申報為消防車，實際到貨為車輛底盤，非為消防完成車，乃
    係雙方所不爭之事實，內政部91年1月14日內授消字第09100
    020180號函之貨名為消防車，非車輛底盤，貨名與證件既不
    相符，則無免稅之適用。(二)查「進口與貨物稅完（免）稅證
    明書」備註欄所記載事項，係申請人對該貨物日後用途所為
    之附帶記載，而進口貨物是否涉有逃漏關稅等違法之情事，
    端視原申報與查驗結果為論斷，而非依被上訴人所核發之「
    進口與貨物稅完（免）稅證明書（車輛用）」作為認事用法
    之基礎，況其所記載之貨名（ONE UNIT TRUCK CHASSIS），
    係被上訴人驗貨關員依到貨現狀在報單上所作之紀錄。至於
    漏稅額，係依原申報貨物與實際到貨兩者之稅差所核計。本
    案原申報貨名為「THE COMMEND RESCUE FIRE FIGHTING VEH
    -ICLE」，稅則號別第8705．30．00號，進口稅率及貨物稅
    率均免稅。惟經被上訴人驗貨員查驗結果實際到貨為「TRUC
    -K CHASSIS」，應歸列稅則號別第8704．22．90號，進口稅
    率為37%，貨物稅率為15%，兩者貨名不同且有稅差，則其虛
    報貨名逃漏關稅行為至為明確，自屬申報不符之案件，殆無
    疑義。(三)上訴人向國外訂購貨品，卻不知所購貨品之貨名，
    逕依發票等資料向被上訴人報運進口，顯不合常理。又實際
    進口貨品為車輛底盤，係屬應徵進口稅之貨物，其進口稅率
    為37%，而非上訴人所言免稅之貨品，另67年1月19日改制前
    行政法院所判決之貨品，係屬免稅之貨品，僅因數量不符，
    並無虛報貨名，逃漏稅捐之情事，核與本件虛報貨品，逃漏
    進口關稅之情形不同，自不能援引適用。(四)上訴人於查驗不
    符後，再補具內政部91年5月2日內授消字第0910088538號函
    ，雖與實到貨物相符，予以核銷免稅，惟因申報不符在先，
    致涉有漏稅之情事已然發生，仍應依行為時相關規定議處。
    (五)系爭貨物進口時為底盤含駕駛室，所稱幫浦僅以螺絲簡單
    綁固於底盤上，且非固定式消防幫浦，雖然車頭為紅色並有
    P.T.O.（動力傳導裝置）之控制鍵，查P.T.O.設備在特種車
    輛均有此種設備，並非消防車所獨有，惟並未影響其稅則之
    分類，依前揭稅則第87章章註3規定與稅則之分類均歸列於
    8704節。又實際到貨是否與報單內容相符，非以合約書做為
    依據，而是以實際到貨為主，本案原申報為「THE COMMEND
    RESCUE FIRE FIGHTING VEHICLE」，進口稅率及貨物稅率皆
    為免稅，營業稅率5%，而查驗結果貨名為「ONE UNIT TRUCK
    CHASSIS」進口稅率37%、貨物稅率15%、營業稅率5%，兩者
    已有進口稅差，並有貨物稅、營業稅之稅差，其後固經復查
    ；改依「乙免稅函」予核銷免稅，但因申報不符且核有漏稅
    在先，補證在後，當應論罰。又依司法院釋字第337號解釋
    意旨，本件既有虛報又有漏稅之情事，訴願決定維持被上訴
    人之處分，應屬適法等由，而駁回上訴人之訴。
五、上訴意旨除重複其於原審之主張外，略謂：(一)被上訴人課罰
    依據，海關緝私條例第37條第1項、貨物稅條例第32條第10
    款等規定，無不應先有課徵之本稅逃漏，始有課處罰鍰之餘
    地，否則漏稅罰失所附麗。此有司法院釋字第337號解釋足
    資遵循。本件被上訴人一方面就系爭貨物為免除本稅之決定
    ，另一方面乃竟猶以實際上不存在之「本稅」稅率，而為「
    若干倍、若干倍」計算本件罰鍰，課罰本非正當有據。原判
    決就此上訴人迭再主張之理由，並無片語支字說明為何不堪
    採之意見。原判決違反行政訴訟法第209條第3項規定，且有
    判決不適用法規或適用不當、判決不備理由之違背法令。此
    外，原判決亦違反司法院釋字第337號解釋意旨。(二)實際到
    貨之車輛底盤，無論外觀形式、或車身及引擎號碼，均與內
    政部證明書內容毫無不符。顯然係稅則87章增註3之救火車
    車輛底盤之情，至為明顯。被上訴人恣意認為係應稅「卡車
    底盤」，違反經驗法則。原判決就此上訴人主張之事證及理
    由，均不採，復於判決理由內就此關於上訴人重要之攻擊防
    禦方法，亦無片語隻字之說明，實不能謂判決理由已臻完備
    。(三)原判決僅知有內政部91年1月14日函，而不知上訴人於
    到貨後，查驗結果前，另有及時申報補正之內政部91年5月2
    日函。是以原判決因此乃為錯誤之認定，極為顯然。原審就
    內政部91年5月2日函既未審酌，則有判決理由不備之違法。
    (四)本件實際到貨之車輛底盤，究係屬免稅之消防救災用車輛
    底盤，抑或屬應稅之貨車底盤？此一事實之釐清，自不能單
    憑被上訴人並非車輛專業之驗貨員一人，主觀片面的錯誤認
    定，擅自填記以所謂「TRUCK CHASSIS」之填記，即歸列為
    應稅稅則第8704．22．90號。(五)原判決對於下列上訴人主張
    及證據並未詳查，致有誤認，據為判決，理由不備。1.實際
    到貨之車輛底盤之車身號碼、引擎號碼、廠牌、型式，與申
    報單等文件內容無一不符。衡情顯見，此一實際到貨之車輛
    底盤，乃為申報單內「消防完成車」之一部分。應歸於稅則
    第87章增註3之免稅之列。2.91年5月2日上訴人已經申請內
    政部就實際到貨之「車輛底盤」為消防救災用，依法申請免
    關稅之事實，予以證明在案。就此事實為何不採，而悉依驗
    貨員之「查驗結果」為據，而不適用免稅規定。(六)原判決既
    認定內政部證明確供製造消防車用之車輛底盤，依增註3規
    定免稅，卻於判決主文又駁回上訴人請求課罰之主張。是原
    判決主文與理由截然矛盾，判決違背法令。(七)原判決偏採被
    上訴人之答辯，而認所謂實際到貨是否與報單相符，非以合
    約書作依據，係以「實際到貨為主」認定。然而，實際到貨
    者，係免稅救火用消防車「底盤」。此一事實有賴專業之查
    驗，並非驗貨員一人之查驗結果即可資為判斷依據。上訴人
    於原審再三具狀及當庭陳明，願以自己之費用，請求調查證
    據。詎原審不採，且不採之理由係：「又系爭貨物原申報為
    消防車，實際到貨為車輛底盤，非為消防完成車，乃係雙方
    所不爭之事實，是本件核無囑託『國立臺北科技大學車輛工
    程系』調查證據、或傳喚該系教授林百福到庭為鑑定人之必
    要」云云，此與上訴人於原審所請求調查之事項「實際到貨
    之查驗，是否堪認為應稅之大貨車底盤，或免稅之救火車底
    盤？」全然不同。因此，原判決就此不予調查，判決理由殊
    欠完備，違背法令。為此請求廢棄原判決，並撤銷訴願決定
    及原處分關於處罰上訴人如前所述之罰鍰，或發回原審法院
    更審等語。
六、本院查：（一）按「報運貨物進口而有左列情事之一者，得
    視情節輕重，處以所漏進口稅額二倍至五倍之罰鍰，或沒入
    或併沒入其貨物：一、虛報所運貨物名稱、數量或重量。二
    、虛報所運貨物之品質、價值、或規格．．．。」、「納稅
    義務人有左列情形之一者，除補徵稅款外，按補徵稅額處五
    倍至十五倍罰鍰：．．．十、國外進口應稅貨物，未依規定
    申報者。」及「納稅義務人有左列情形之一者，除追繳稅款
    外，按所漏稅額處一倍至十倍罰鍰，並得停止營業：．．．
    七、其他有漏稅事實者。」分別為海關緝私條例第37條第1
    項、貨物稅條例第32條第10款及營業稅法第51條第7款所明
    定。　（二）本件上訴人於91年4月24日委由港口事業公司
    申報進口ONE UNIT THE COMMEND RESCUE FIRE FIGHTING
    VEHICLE AND RESCUE EQUIPMENT乙批，進口報單已報明細部
    貨品，並檢附內政部91年1月14日內授消字第09100020180號
    免稅函，申報進口稅則號別第8705．30．00號，進口稅率及
    貨物稅率均免稅，完稅價格3,182,754元，經被上訴人查驗
    結果，來貨第一項THE COMMEND RESCUE FIRE FIGHTING
    VEHICLE，與原申不符，應歸列稅則號別第8704．22．90號
    ，進口稅率為37%，貨物稅率為15%，完稅價格為1,407,364
    元，即系爭貨物原申報為消防車，實際到貨為車輛底盤，非
    為消防完成車，又申報所附內政部91年1月14日內授消字第
    09100020180號函之貨名為消防車，非車輛底盤，來貨之貨
    名亦與證件不相符，兩者貨名不同且有稅差。又進口貨物是
    否涉有逃漏關稅等違法之情事，端視原申報與查驗結果為論
    斷，本件上訴人向國外訂購貨品進口，係委由對報關具有專
    業之港口事業公司申報進口，所申報進口貨名與來貨竟不相
    符，顯不合常理，且實際進口貨品為車輛底盤，係屬應徵進
    口稅之貨物，其進口稅率為37%，而非上訴人所言免稅之貨
    品，況系爭貨物進口時為底盤含駕駛室，所稱幫浦僅以螺絲
    簡單綁固於底盤上，而非固定式消防幫浦，亦與常情有違，
    在在顯示上訴人虛報貨名逃漏關稅行為至為明確，自屬申報
    不符之案件，殆無疑義。雖上訴人於事後另補具內政部91年
    5月2日內授消字第0910088538號函，而獲准核銷免稅，惟其
    虛報不實在先，逃漏稅之事實已然發生，仍應受罰。從而被
    上訴人依海關緝私條例第37條第1項規定，處上訴人所漏進
    口稅額2倍之罰鍰計1,041,450元，另依貨物稅條例第32條第
    10款規定，處所漏貨物稅額5倍之罰鍰計1,446,000元；及營
    業稅法第51條第7款規定，處所漏營業稅額3倍之罰鍰計121,
    400元，核無不合。經核原判決認原處分，並無違誤，訴願
    決定駁回，亦無不合，維持原處分及訴願決定，並對上訴人
    在原審之主張如何不足採之論據取捨等，均已詳為論斷，而
    駁回上訴人在原審之訴，並無判決不適用法規或適用不當及
    判決不備理由、理由矛盾等違背法令情事，其所適用之法規
    與該案應適用之現行法規並無違背，與解釋判例，亦無牴觸
    ，並無所謂原判決有違背法令之情形；又證據之取捨與當事
    人所希冀者不同，致其事實之認定亦異於該當事人之主張者
    ，不得謂為原判決有違背法令之情形。上訴人對於業經原判
    決詳予論述不採之事由再予爭執，核屬法律上見解之歧異，
    要難謂為原判決有違背法令之情形。此外，改制前行政法院
    67年度判字第35號判決及本院92年度判字第249號判決，核
    與本件案情，尚屬有別，上訴人尚難執該二件判決，資為本
    件對其有利之論據。另上訴人指摘原審未依其聲請送鑑定，
    致未能瞭解真相乙節，惟查，如上所述，原審依卷內資料，
    以事證已臻明確，認無必要而未另送鑑定，此屬有關證據取
    捨問題，係原審職權裁量範圍，上訴人此部分主張，亦不足
    採。本件上訴論旨，仍執前詞，指摘原判決違誤，求予廢棄
    ，難認有理由，應予駁回。
七、據上論結，本件上訴為無理由，爰依行政訴訟法第255條第
    1項、第98條第3項前段，判決如主文。
中　　華　　民　　國　　96　　年　　4　　 月　　4　　 日
                  第五庭審判長法  官　林　茂　權
                              法  官  楊  惠  欽
                              法  官  鄭　小  康
                              法  官  鄭　忠　仁
                              法  官　黃　本　仁
以  上  正  本  證  明  與  原  本  無  異
中　　華　　民　　國　　96　　年　　4　　 月　　4　　 日
　　　　　　　　　　　　　　　書記官　彭　秀　玲
